【裁判字號】    92,婚,57
【裁判日期】    920709
【裁判案由】    履行同居
【裁判全文】
臺灣嘉義地方法院民事判決  九十二年度婚字第五七號
    原      告  甲○○
    訴訟代理人  王清海律師
    被      告  丙○○      住.
                            身.
    訴訟代理人  乙○○○    住.
右當事人間請求履行同居事件，本院判決如左：
    主    文
指定兩造之住所為嘉義縣中埔鄉○○村○○街三巷十九號。
被告應與原告同居。
訴訟費用由被告負擔。
    事    實
甲、原告方面：
  一、聲明：求為判決如主文所示。
  二、陳述：
    (一)兩造訂婚後，於民國八十八年十二月五日中午，在原告所有嘉義縣中埔鄉和美
      村中山新二０四號之一屋內設置新房，宴請雙方親友四十八桌（女方六桌）
      ，舉行公開之結婚儀式，並有二人以上親友福證，兩造雖迄未辦理結婚登記，
      但兩造已是夫妻。
    (二)兩造在嘉義縣中埔鄉和美村中山新二０四號之一屋內設置新房，在此結婚宴
      客，初期也在此共同生活，事實上兩造即默示以嘉義縣中埔鄉和美村中山新
      二０四號之一作為同居之處所，期間雖因被告養病之需，曾短期在嘉義市○○
      路一二二號四樓五住居，至九十年三月初原告回到嘉義縣中埔鄉和美村中山新
      二０四號之一居住，並在巷口經營早餐漢堡店，被告也隨同幫忙，回來老家
      居住。詎被告於九十一年七月間與公公口角，竟不告而別，原告體諒被告宿疾
      ，亦隨同照顧，伺機勸其回家，至同年十月中旬，被告竟提議離婚，拒絕回家
      履行同居義務迄今。
  三、證據：提出戶籍謄本二份、調解不成立證明書影本一份、建築改良物所有權狀
            一份、建物登記謄本二份、土地登記謄本二份、門牌證明書一份、照片
            一冊為證，並聲請訊問證人曾慶。
乙、被告方面：
  一、聲明：求為判決原告之訴駁回。
  二、陳述：
    (一)兩造婚前即協議住所為嘉義市○○路一二二號四樓五，且為結婚條件，一則被
      告母親可就近照顧被告，二則可減輕原告之生活負擔。
    (二)原告不履行當初協議，自行離去嘉義市○○路一二二號四樓五住所，雖經被告
      函請原告返家，亦未獲置理，並非被告不履行同居義務。
    (三)兩造為經營早餐店，不得已暫時居住原告嘉義縣中埔鄉和美村中山新二０四
      號之一，然被告受原告無情打擊，亦受原告父母冷漠、羞辱、鄙視、欺笑被告
      再婚，使被告精神痛苦萬分。
  三、證據：提出郵局存證信函一份、本院民事庭函一份、所有權狀二份、照片一冊
            為證。
    理    由
一、原告主張：兩造於八十八年十二月五日中午，在原告所有嘉義縣中埔鄉和美村中
    山新二０四號之一屋內設置新房，宴請雙方親友四十八桌（女方六桌），舉行
    公開之結婚儀式，並有二人以上親友福證。兩造默示嘉義縣中埔鄉和美村中山新
    二０四號之一作為同居之處所，期間雖因被告養病之需，曾短期在嘉義市○○
    路一二二號四樓五住居，至九十年三月初原告回到嘉義縣中埔鄉和美村中山新
    二０四號之一居住，並在巷口經營早餐漢堡店，被告也隨同幫忙，回來老家居住
    。詎被告於九十一年七月間與公公口角，竟不告而別，原告體諒被告宿疾，亦隨
    同照顧，伺機勸其回家，至同年十月中旬，被告竟提議離婚，拒絕回家履行同居
    義務迄今等情，爰求為判決指定兩造同居之住所為嘉義縣中埔鄉和美村中山新
    二０四號之一或嘉義縣中埔鄉○○村○○街三巷十九號，被告應與原告同居。
二、被告則以：兩造婚前即協議住所為嘉義市○○路一二二號四樓五，原告不履行當
    初協議，自行離去嘉義市○○路一二二號四樓五住所，雖經被告函請原告返家，
    亦未獲置理，並非被告不履行同居義務。又兩造為經營早餐店，不得已暫時居住
    原告嘉義縣中埔鄉和美村中山新二０四號之一，然被告受原告無情打擊，亦受
    原告父母冷漠、羞辱、鄙視、欺笑被告再婚，使被告精神痛苦萬分等語，資為抗
    辯。
三、查兩造於八十八年十二月五日中午，在原告所有嘉義縣中埔鄉和美村中山新二
    ０四號之一屋內設置新房，宴請雙方親友四十八桌（女方六桌），舉行公開之結
    婚儀式，並有二人以上親友福證，嗣兩造自九十一年十月十七日起未同居一處
    之事實，為兩造所不爭執，並有戶籍謄本二份為證，堪信為真實。
四、按夫妻之住所，由雙方共同協議之；未為協議或協議不成時，得聲請法院定之。
    民法第一千零二條第一項定有明文。被告抗辯兩造曾協議住所為嘉義市○○路一
    二二號四樓五，然為原告所否認，被告又未舉證證明，所辯要非可採。而原告又
    未舉證證明兩造協議何處為住所，是兩造就住所未為協議，於本院言詞辯論時，
    就住所亦協議不成，則原告聲請指定住所，洵屬有據。茲原告主張希望指定住所
    為嘉義縣中埔鄉和美村中山新二０四號之一或嘉義縣中埔鄉○○村○○街三巷
    十九號，被告則希望指定住所為台南縣永康市○○○路三十號、嘉義市○○路一
    二二號四樓五或嘉義市○○街四十五號，兩造各執一詞。本院經查：
  (一)兩造分居前在嘉義縣中埔鄉和美村中山新二０四號之一附近巷口經營早餐店，
    原告現亦在該處經營早餐店，為兩造所是認。
  (二)原告及其家人住於嘉義縣中埔鄉和美村中山新二０四號之一，部分房屋出租第
    三人，為原告所不爭執，而被告曾在該處與原告父親發生口角爭執不愉快情事，
    為使原告能繼續在原址繼續經營早餐店，且免被告與原告家人發生生活上細節之
    不愉快情事，兩造實有遠離嘉義縣中埔鄉和美村中山新二０四號之一另行生活
    之必要，故嘉義縣中埔鄉和美村中山新二０四號之一不適作為兩造之住所。
  (三)被告雖希望指定住所為台南縣永康市○○○路三十號、嘉義市○○路一二二號四
    樓五或嘉義市○○街四十五號云云。然台南縣永康市○○○路三十號距兩造上班
    之地點甚遠，且須另起爐灶經營生意，不利兩造將來之生活。而嘉義市○○街四
    十五號，係他人房屋，無從確定能否長久供兩造居住，且距兩造上班之地點甚遠
    ，不適作為兩造之住所。至嘉義市○○路一二二號四樓五，係屬被告母親房屋，
    因其生活空間較窄，亦不適作為兩造之住所。
  (四)嘉義縣中埔鄉○○村○○街三巷十九號係原告與其兄弟共有之房屋，現無人居住
    ，又未出租，有照片一冊附卷可稽，該處生活空間較廣，原告毋庸另花租金租屋
    ，距離原告經營之早餐店又近，方便原告經營早餐店，亦不影響被告至衣蝶百貨
    公司上班，且未與兩造父母同住，得以避免雙方父母不必要之干擾，或與兩造發
    生生活上細節之不愉快情事，應屬兩造合適之住所。
  (五)爰審酌上情，本院指定兩造之住所為嘉義縣中埔鄉○○村○○街三巷十九號。
五、次按夫妻互負同居之義務，民法第一千零一條定有明文。兩造自九十一年十月十
    七日起未同居一處，已如前述。被告抗辯：原告不履行當初協議，自行離去嘉義
    市○○路一二二號四樓五住所。且被告受原告無情打擊，亦受原告父母冷漠、羞
    辱、鄙視、欺笑被告再婚云云，然為原告所否認，被告又未舉證證明，所辯要非
    可採。準此，兩造未同居一處，又無不能履行同居義務之正當理由，從而，原告
    依上開規定訴請被告履行同居，為有理由，應予准許。
六、據上論結，本件原告之訴為有理由，依民事訴訟法第七十八條判決如主文。
中      華      民      國    九十二    年      七      月      九      日
~B臺灣嘉義地方法院家事法庭
~B    法  官  黃茂宏
右為正本係照原本作成
如對本判決上訴應於判決送達後廿日向本院提出上訴狀
中      華      民      國    九十二    年      七      月      九      日
~B    書記官  沈秀鈴


司法院資訊處製作；財團法人民間司法改革基金會備份。
